臺灣板橋地方法院刑事判決　　　　　　　 96年度訴字第301號
聲　請　人　臺灣板橋地方法院檢察署檢察官
被　　　告　乙○○
上列被告因廢棄物清理法案件，經檢察官聲請簡易判決處刑（95
年度偵字第22824 號），本院認不宜以簡易判決處刑，改依通常
程序審理，判決如下：
    主  文
乙○○無罪。
    理  由
一、檢察官原聲請簡易判決處刑意旨略以：被告乙○○明知未依
    廢棄物清理法之規定領有廢棄物清除、處理許可文件，不得
    從事廢棄物之儲存、清除、處理工作，竟在未領有廢棄物清
    除、處理許可文件下，與甲○○（另經本院以94年度簡字第
    950 號刑事簡易判決判處有期徒刑一年二月、緩刑三年確定
    ）基於犯意聯絡，以每日日薪新臺幣（下同）二千元之代價
    僱用甲○○駕駛挖土機（KOMATSU PC120） 處理回填營建混
    合廢棄物及一般事業廢棄物，並於民國94年1 月4 日某時，
    將總量約五十立方公尺營建廢棄物及一般事業廢棄物（木屑
    、塑膠類、垃圾等），回填、傾倒在臺北縣樹林市○○路○
    段26號後方大漢溪後村堰下游河道改善應急工程土地，從事
    廢棄物清理業務。嗣於同日晚間6 時30分許，經警當場查獲
    甲○○，始循線查悉上情。並扣得挖土機（KOMATSU PC120
    ）、車號為2J-626號之特營大貨車（車斗為K7-39 號）、車
    號為NJ-89 號之特營大貨車（車斗為CZ-29 號）各一輛等物
    。因認被告所為，係涉犯廢棄物清理法第46條第1 項第4 款
    前段之未領有清除許可文件而從事廢棄物清除處理罪等語。
二、按刑事訴訟法第239 條（修正前為第260 條）第1 款所謂之
    新事實新證據，祇須為不起訴處分以前未經發現，且足認被
    告有犯罪嫌疑者為已足，並不以確能證明犯罪為必要，既經
    檢察官就其發現者據以提起公訴，法院即應予以受理，為實
    體上之裁判，最高法院44年台上字第467 號判例意旨可資參
    照。經查檢察官就同一事實雖前於94年4 月30日曾以94年度
    偵字第3631號為不起訴處分確定，惟嗣後已發現證人賴慶龍
    於偵查中之陳述、經濟部水利署第十河川局工程契約書、決
    標紀錄表、工程估價單各一份等證據，足認被告有犯罪嫌疑
    ，是檢察官再對被告提起本件公訴（聲請簡易判決處刑），
    在程序上即屬適法，合先敘明。
三、復按犯罪事實應依證據認定之，無證據不得認定犯罪事實；
    又不能證明被告犯罪者，即應諭知無罪之判決，刑事訴訟法
    第154 條第2 項、第301 條第1 項分別定有明文。另認定犯
    罪事實所憑之證據，雖不以直接證據為限，間接證據亦包括
    在內，然而無論直接證據或間接證據，其為訴訟上之證明，
    須於通常一般人均不致有所懷疑，而得確信其為真實之程度
    者，始得據為有罪之認定，倘其證明尚未達到此一程度，而
    有合理之懷疑存在時，即難遽採為不利被告之認定，最高法
    院88年度臺上字第954 號判決意旨可資參照。
四、本件檢察官認被告涉有前揭罪嫌，無非係以被告於偵查中之
    供述、證人即同案被告甲○○於警詢、偵查中之陳述、證人
    賴慶龍、賴聰福於偵查中之證述、經濟部水利署第十河川局
    工程契約書、決標紀錄表、工程估價單、臺北縣政府環境保
    護局稽查紀錄表各一份、現場照片十二幀為主要論據。訊據
    被告固坦承查獲當日同案被告甲○○確實駕駛其所保管之前
    揭挖土機在上開地點處理營建廢棄物及一般事業廢棄物等事
    實，惟矢口否認有未領有清除許可文件而從事廢棄物清除、
    處理之犯行，辯稱：上開挖土機並非伊所有，僅係負責保管
    使用，伊當時白天於上開地點工作，下午5 時下班回基隆後
    ，即將上開挖土機停放於工地旁，伊並沒有將挖土機之鑰匙
    交予甲○○，亦未僱用甲○○，伊並不知道為何甲○○會使
    用上開挖土機處理廢棄物等語。
五、證據能力部分：
(一)按證人應命具結；證人依法應具結而未具結者，其證言不得
    作為證據，刑事訴訟法第186 條第1 項本文前段、第158 條
    之3 分別定有明文。而刑事審判上之共同被告，係為訴訟經
    濟等原因，由檢察官或自訴人合併或追加起訴，或由法院合
    併審判所形成，其間各別被告及犯罪事實仍獨立存在，故共
    同被告對其他共同被告之案件而言，為被告以外之第三人，
    本質上屬於證人，司法院大法官會議釋字第582 號解釋意旨
    可資參照。本件同案被告甲○○、賴聰福於偵查中向檢察官
    所為之陳述，均係就渠等親身見聞之事實而為陳述，就被告
    乙○○而言，皆係居於證人之地位而陳述，惟檢察官未依上
    開規定命渠等具結，揆諸前揭說明，渠等於偵查中所為之陳
    述，自不得作為證據。
(二)至同案被告甲○○於警詢中所為之陳述，及臺北縣政府環境
    保護局稽查員楊鴻章所製作之臺北縣政府環境保護局稽查紀
    錄一份，雖均係被告以外之人於審判外之陳述，然經本院於
    審判期日調查證據時提示被告並告以要旨後，被告就證據能
    力方面並未聲明異議，且本院審酌稽查員楊鴻章僅為依法執
    行職務之公務員，前與被告並無怨隙，而甲○○縱依被告所
    述彼此間有金錢糾紛，然被告在甲○○為警查獲後既仍願出
    資二萬元代為具保，衡情仍有一定交情，是同案被告甲○○
    及稽查員楊鴻章應無誣陷被告之動機，渠等於案發後記憶猶
    新之情況下所為之陳述，在形式上具有一定之可信性，故如
    引用渠等上開言詞或書面陳述作為證據應屬適當，依刑事訴
    訟法第159 條之5 規定，即有證據能力，合先敘明。
六、經查：
(一)同案被告甲○○於94年1 月4 日晚間6 時10分許，駕駛挖土
    機（KOMATSU PC120） 將總量約五十立方公尺營建廢棄物及
    一般事業廢棄物（木屑、塑膠類、垃圾等），回填、傾倒在
    臺北縣樹林市○○路○段26號後方大漢溪後村堰下游河道改
    善應急工程之土地，從事廢棄物清理業務等事實，業據證人
    即同案被告甲○○於警詢中陳述甚詳，並有臺北縣政府環境
    保護局稽查紀錄表一份、現場照片十二幀附卷可稽，被告對
    此亦不爭執，是此部分之事實堪以認定，合先敘明。
(二)而上開同案被告甲○○所駕駛之挖土機係久旺營造有限公司
    （下稱久旺公司）所有，久旺公司於93年12月8 日至94 年2
    月5 日間向經濟部水利署第十河川局承包前揭大漢溪後村堰
    下游河道改善應急工程，上開挖土機平日並交由被告於上開
    工地內保管使用等事實，亦為被告所自承，核與證人即久旺
    公司工地現場負責人賴慶龍於偵查中所述相符，並有經濟部
    水利署第十河川局工程契約書、決標紀錄表、工程估價單各
    一份在卷可按，是此部分之事實亦堪認定。
(三)本件所應審酌之重點，即同案被告甲○○究竟係受被告之僱
    用而駕駛系爭挖土機處理廢棄物，抑或係未經被告之同意或
    許可即自行使用，依卷內調查所得之證據，除甲○○當時係
    使用平日由被告所保管之挖土機處理廢棄物外，主要僅有甲
    ○○於警詢中之證述為據。惟由上情觀之，久旺公司既承包
    查獲地點之河道改善應急工程，則在施工完成前，將屬重機
    具之挖土機停放於工地現場，自屬合理；且依證人賴慶龍於
    偵查中所述，被告當時之工作時間為早上6 、7 時至下午4
    、5 時，或為早上8 時至下午5 時（參見94年他字第5674號
    偵查卷第51頁），而同案被告甲○○為警查獲之時間則為晚
    間6 時30分許，被告及工地負責人賴慶龍均已下班，顯然不
    能排除同案被告甲○○趁渠等下班後自行使用之可能性。換
    言之，尚難因同案被告甲○○係駕駛該挖土機，即遽認該挖
    土機必係久旺公司或被告所刻意提供甚明。
(四)再依證人賴慶龍所述，一般挖土機工人連人帶車之薪資約為
    一天八千元（參見上開偵查卷第51頁），且此乃就合法之工
    作而言，非法處理事業廢棄物尚需負擔為警查獲及刑事責任
    之風險，同案被告甲○○於警詢中竟稱之一天之薪資僅有二
    千元，實啟人疑竇。況被告本人即為挖土機司機，若果欲賺
    取非法利益，則其下班後順便在原地自行駕駛即可，是否有
    必要再請甲○○駕駛而朋分利潤，亦非無疑。此外，甲○○
    係駕駛被告乙○○所保管之挖土機而為警查獲，若甲○○果
    係未經同意自行使用，可能有觸犯竊盜罪之疑慮，則在此情
    形下，甲○○是否隨口編造其係受被告僱用之說詞以暫時規
    避此部分刑事責任，亦不無疑問。是綜合上情觀之，證人即
    同案被告甲○○於警詢中之陳述既尚有前述與常情不符之疑
    點有待澄清，且其於本院審理中經迭次合法傳喚、拘提均始
    終未到案以供被告對質或詰問，在此情形下，其於警詢中之
    陳述實難遽以採信。
(五)此外，被告自稱甲○○為其以前同事，證人賴慶龍亦證稱先
    前被告確曾介紹甲○○替久旺公司施作其他工程（參見上開
    偵查卷第50頁），顯見被告與甲○○間有一定之情誼；又甲
    ○○為臺東縣關山鎮人，有戶役政查詢資料一份在卷可按，
    則其在臺北縣、市地區是否有親友在急迫間可出資保釋，尚
    非無疑。在此情形下，被告基於同事情誼而受託前來臺灣板
    橋地方法院檢察署為甲○○具保，亦非不符情理，尚難以被
    告出面替甲○○具保，即遽認其必為僱用甲○○之人，附此
    敘明。
七、綜上所述，本件依調查所得之證據，尚難認被告即係僱用同
    案被告甲○○處理廢棄物之人，自難認被告有檢察官原聲請
    簡易判決處刑意旨所指未領有清除許可文件而從事廢棄物清
    除處理之犯行，揆諸前揭法條及判決意旨，其犯罪尚屬不能
    證明，依法自應諭知無罪之判決。
據上論斷，應依刑事訴訟法第301 條第1 項，判決如主文。
本件經檢察官吳宗光到庭執行職務。
中　　華　　民　　國　　96　　年　　5 　　月　　31　　日
                  刑事第十七庭審判長法　官 李幼妃
                　             　　 法  官 鄭燕璘
                                    法  官 張紹省
以上正本證明與原本無異。
如不服本判決應於送達後十日內向本院提出上訴狀。
                                    書記官 周雅玲
中　　華　　民　　國　　96　　年　　5 　　月　　31　　日
